---
title: "homework_4"
author: "Barcsa Zoltán & Laczkó Martin"
date: '2019 11 20 '
output: html_document
---

```{r setup, include=FALSE}
knitr::opts_chunk$set(echo = TRUE)
```

### Packagek, adatok beolvasása

```{r}
suppressMessages(library(data.table))
suppressMessages(library(ggplot2))
suppressMessages(library(magrittr))
suppressMessages(library(DescTools))
suppressMessages(library(broom))
mydata<-fread("sample_usaccident.csv")
summary(mydata)
mydata[,Sunrise_Sunset:=factor(Sunrise_Sunset,levels = c("Night","Day"),labels = c(0,1))]
mydata[,Timezone:=factor(Timezone)]


```

### Kérdés: Magyarázzák-e a különböző időjárási körülmények (szélsebesség, hőmérséklet), illetve napszak a baleset súlyosságát?

#### Linear Probability Model (LPM)
##### Mivel a kimeneti változó bináris, ezért az OLS modellt lineáris valószínűségi modellnek is szokás nevezni.

### Egyváltozós OLS

```{r}



ggplot(mydata,aes(x=`Wind_Speed(kph)`,y=Severity))+geom_point()+geom_smooth(method = "lm")+theme_minimal()
cor(mydata$Severity,mydata$`Wind_Speed(kph)`)
summary(lm(data=mydata,formula = Severity~`Wind_Speed(kph)`))
mod<-lm(data=mydata,formula = Severity~`Wind_Speed(kph)`)
df<-augment(mod)
ggplot(df,aes(x=.fitted,y=.resid))+geom_point()+theme_minimal()

```

### Többváltozós OLS

```{r}
multiols<-lm(data=mydata,formula=Severity~`Wind_Speed(kph)`+`Temperature(C)`+Sunrise_Sunset+`Wind_Speed(kph)`*Sunrise_Sunset)
summary(multiols)
```
##### Wind_Speed együtthatója szignifikáns, Sunrise_Sunset együtthatója pont nem, hőmérséklet együtthatója nem, az interakciós tag szintén nem. Nagyon alacsony R^2, tehát kevés dolgot ragad meg a modellunk.

##### LPM modell hátrányai: becsült valószínűség [0,1] intervallumon kívül eshet, heteroszkedaszticitás. Ezért logit modellel becsülünk.

# Logit modell

```{r}

mylogit<-glm(Severity~`Wind_Speed(kph)`+`Temperature(C)`+Sunrise_Sunset+`Wind_Speed(kph)`*Sunrise_Sunset,data=mydata,family = "binomial")
summary(mylogit)
summary(multiols)$adj.r.squared<=as.numeric(PseudoR2(mylogit))


```

##### R^2 alapján a logit több magyarázóerővel bír. (Nagyon minimális a különbség)