---
title: "Homework 3"
author: "Barcsa Zoltán & Laczkó Martin"
date: '2019-10-25 '
output: html_document
---

```{r setup, include=FALSE}
knitr::opts_chunk$set(echo = TRUE)
```

#Packagek, adat beolvasása

Mit fogunk vizsgálni: van-e a napszaknak hatása a balesetek súlyosságának arányára?
Severity illetve Sunrise_Sunset változókkal  fogunk dolgozni
Control csoport: Day
Treatment csoport: Night

```{r}
library(data.table)
library(ggplot2)
library(magrittr)
library(purrr)

data<-fread("usaccident.csv")
summary(data)
data[,c("Distance(km)","State","Timezone","Temperature(C)","Humidity(%)","Pressure(in)",
        "Visibility(km)","Wind_Direction","Wind_Speed(kph)","Weather_Condition","Crossing"):=NULL]
data<-data[Sunrise_Sunset!=""]
data[,Sunrise_Sunset:=as.factor(Sunrise_Sunset)]
new_data<-data



```

# Hatásvizsgálat

Ha Severity 0,1,2->nem súlyos; ha severity 3,4->súlyos

```{r}
new_data$Severity<-ifelse(new_data$Severity>=3,1,0)
new_data[,max_severity:=1]
eff_data<-new_data[,.(severity_rate=sum(Severity==1)/sum(max_severity),count=sum(max_severity)),by=Sunrise_Sunset]
eff_data
Uplift<-eff_data$severity_rate[1]/eff_data$severity_rate[2]-1
Uplift
ggplot(eff_data,aes(x=Sunrise_Sunset,y=severity_rate))+geom_col()
eff_data %>%
  copy() %>%
  .[, var := severity_rate * (1 - severity_rate) / count] %>%
  .[, CI_lower := severity_rate - (1.96 * sqrt(var))] %>%
  .[, CI_higher := severity_rate + (1.96 * sqrt(var))] %>%
  ggplot(aes(x = Sunrise_Sunset, y = severity_rate)) +
  geom_col() +
  geom_errorbar(aes(ymin = CI_lower, ymax = CI_higher),col="red")

```

# Eredmény magyarázat

Mivel alapvetően elég sok adat áll rendelkezésünkre, ezért nagyon szűk az errorbar (kiemeltük pirossal, különben nem is látszódna)
Ezért azt mondhatjuk, hogy a mintabeli hatások elég jól megközelítik a valós populáció esetén fennálló hatást.
A valóságban tehát szerintünk se nem kisebb, se nem nagyobb a hatás. (szignifikánsan)

# Monte Carlo

```{r}
aggr_data<-new_data[,.(severity_rate=sum(Severity==1)/sum(max_severity),Severity=sum(Severity),count=sum(max_severity)),by=Sunrise_Sunset] %>% 
  .[,.(severity_rate_mc=rbinom(10000,Severity,severity_rate)/count,N=1:10000),by=.(Sunrise_Sunset)] %>% 
  dcast(N~Sunrise_Sunset,value.var="severity_rate_mc")
aggr_data[,uplift:=Night/Day-1]
head(aggr_data)
ggplot(aggr_data)+geom_histogram(aes(x=uplift),bins = 80)+
  geom_vline(aes(xintercept=quantile(aggr_data$uplift,c(0.025))),col="red",lwd=2)+
  geom_vline(aes(xintercept=quantile(aggr_data$uplift,c(0.975))),col="red",lwd=2)+
  geom_vline(aes(xintercept=quantile(aggr_data$uplift,c(0.5))),col="blue",lwd=2)

```

Ezt úgy csináltuk, mint órán, de nagyon más eredményt ad, mint az előző vizsgálat. (nem igazán értettük, hogy miért)

Ezért megnéztük boostrapping módszerrel is.

# Bootstrapping

```{r}
new_data[sample(.N,.N,replace=T)] %>% 
  .[,.(severity_rate=sum(Severity==1)/sum(max_severity)),by=.(Sunrise_Sunset)]
uplift<-map_df(1:1000, ~{
  new_data[sample(.N,.N,replace=T)] %>% 
    .[,.(N=.x,severity_rate=sum(Severity==1)/sum(max_severity)),by=.(Sunrise_Sunset)]
})
uplift<-uplift %>% dcast(N~Sunrise_Sunset,value.var="severity_rate")
uplift[,uplifts:=Night/Day-1]
head(uplift)
ggplot(uplift)+geom_histogram(aes(x=uplifts),bins=50)+
  geom_vline(aes(xintercept=quantile(uplift$uplifts,c(0.025))),col="red",lwd=2)+
  geom_vline(aes(xintercept=quantile(uplift$uplifts,c(0.975))),col="red",lwd=2)+
  geom_vline(aes(xintercept=quantile(uplift$uplifts,c(0.5))),col="blue",lwd=2)

```

A bootstrapping módszerrel kb akkora  upliftet kapunk, mint az első esetben