---
title: "Project"
author: "Barcsa Zoltán & Laczkó Martin"
date: '2020-01-08'
output:
  html_document: default
  pdf_document: default
---

# Packagek beolvasása

```{r}
suppressMessages(library(data.table))
suppressMessages(library(ggplot2))
suppressMessages(library(magrittr))
suppressMessages(library(broom))
suppressMessages(library(purrr))
suppressMessages(library(caret))
```

# Adatok beolvasása, formázása

```{r}
# https://drive.google.com/drive/u/0/folders/1zLCXNVhgilwVOlbsOeUsPCAVXxH4eY_b

nba1<-fread("data/nba_all_seasons.csv")
nba2<-fread("data/nba_2017_pie.csv")
nba3<-fread("data/nba_2017_nba_players_with_salary.csv")


nba1<-nba1[,c("age","V1","team_abbreviation","college","draft_round","gp","pts","reb","ast","net_rating","oreb_pct",
              "dreb_pct","usg_pct","ts_pct","ast_pct"):=NULL] %>% .[season=="2016-17"] %>% .[,season:=NULL]
names(nba2)[c(13,17)]<-c("astarat","toarat")
nba2<-nba2[,c("AGE","TEAM","GP","W","L","MIN","astarat","toarat","PACE","PIE"):=NULL]
nba3<-nba3[,c("V1","Rk","eFG%","TEAM","PIE","PACE"):=NULL]
merged1<-merge(nba1,nba2,by.x = "player_name",by.y = "PLAYER")
nba<-merge(merged1,nba3,by.x="player_name",by.y="PLAYER")
nba<-nba[!duplicated(nba$player_name)]
suppressWarnings(nba[,draft_year:=as.numeric(draft_year)])
suppressWarnings(nba[,draft_number:=as.numeric(draft_number)])
nba<-nba[!is.na(nba$`3P%`)] %>% .[POSITION!="PF-C"]
nba[,POSITION:=as.factor(POSITION)]
all_stars<-c("Kyrie Irving","DeMar DeRozan","LeBron James","Jimmy Butler","Giannis Antetokounmpo","Isaiah Thomas","John Wall","Kevin Love","Carmelo Anthony","Kyle Lowry","Paul George","Kemba Walker","Paul Millsap","Stephen Curry","James Harden","Kevin Durant","Kawhi Leonard","Anthony Davis","Russell Westbrook","Klay Thompson","Draymond Green","DeMarcus Cousins","Marc Gasol","DeAndre Jordan","Gordon Hayward")
nba[,ALLSTAR:=0] %>% .[player_name%in%all_stars,ALLSTAR:=1]
high_salary<-as.numeric(quantile(nba$SALARY_MILLIONS,probs = 0.75))
nba[,HIGHSALARY:=0] %>% .[SALARY_MILLIONS>=as.numeric(high_salary),HIGHSALARY:=1]
nba[,BACKCOURT:=0] %>% .[POSITION=="PG"|POSITION=="SG",BACKCOURT:=1]
nba[,SUMRTG:=OFFRTG+DEFRTG]
nba[,UNDRAFTED:=0] %>% .[is.na(draft_number),UNDRAFTED:=1]
nba[,WPERGP:=W/GP]
nba<-nba[,c("draft_year","player_height","player_weight","country","AST%","NETRTG","3P","3P%","3PA","2P","2PA","2P%","FT","FTA","FT%","AST/TO","OREB%","DREB%","REB%","MP","ORB","DRB","TRB","AST","STL","BLK","TOV","PF","POINTS","OFFRTG","DEFRTG"):=NULL]
fwrite(nba,"data/nba.csv")

```

Rövid bemutató: 
2016-17-es NBA (National Basketball Association) statisztikák segítségével végzünk data exploratory elemzést. Ehhez 3 .csv fájlt használtunk, melyek mind elérhetőek a Google Drive linken keresztül. Kezdetben kitöröltük mindegyik adattáblából a nem szükséges változókat, majd összemergeltük őket 1 fájlba (nba). Ezek után végeztünk pár átalakítást az adattáblánkon, például egyes változók faktorizálásával, vagy új változók létrehozásával. A végső fájl nba.csv néven szintén megtalálható a Google Drive linken keresztül. 


### Egyes változók magyarázata:

OFFRTG: the amount of points produced by a player per 100 possessions.

DEFRTG: (Players Steals*Blocks) + Opponents Differential.

(A fenti két változó ki lett törölve, azonban a "SUMRTG" változó megértésehez szükségesek.)

EFG%: $$\frac{(FG+0.5*3P)}{FGA}$$ (ha valaki csak 2 pontosat dob, akkor milyen százalékkal kéne azt tennie, hogy az adott játékos mezőnyhatékonyságát érje el).

TS%: $$\frac{PTS}{2*(FGA+(0.44*FTA))}$$

USG%: A metric that estimates the percentage of his team's possessions a player "uses" while he is in the game.

RPM: the player’s average impact in terms of net point differential per 100 offensive and defensive possessions.

Megjegyzés: a játékosok szerződései: általában több éves szerződések, struktúrája: pl.: 5év 70 millió$, tehát az elkövetkező 5 évben 70 millió dollárt kap összesen, azonban nem egyenletesen elosztva (évi 14 millió $), hanem növekvő módon. (Ezt azért fontos megjegyezni, hogy ne legyen félreérthető, mikor arra hivatkozunk, hogy a játékos jelenleg is abban a szerződésben van, mint az elemzés során, azonban jelenlegi éves fizetése magasabb, mint ami az adatsetben látható).

## Kutatás: Data Exploratory Analysis

```{r}
summary(nba[,c("EFG%","TS%","USG%","AGE","FG%","MPG","ORPM","DRPM","RPM","WINS_RPM","W","SALARY_MILLIONS","SUMRTG","UNDRAFTED","WPERGP")])
```
Mit látunk a five number summary outputjából?

-átlagos usage percentage 20%, mely elég logikusnak tűnik, ugyanis egyszerre 5 játékos van a pályán egy csapatban

-5 number summary alapján balra ferde, jobbra nyújtott a játékosok életkorának eloszlása. Szintén elég logikus, ugyanis a játékosok nagy része egyetemről jut be a ligába, és átlagban körülbelül 10-12 évet tölt el a ligában. 

-az összes PLUSMINUS mutató átlaga negatív, ezt furának találtuk

-fizetések eloszlása szintén balra ferde, jobbra nyújtott (átlag: 7.555 millió $ ; maximum: 30.96 millió $) [erről még a későbbiekben lesz részletesebb elemzés]

-a játékosok körülbelül 11.5 százaléka nem a draft sorsolásról jutott be a ligába (korábban más országok top ligáiban játszott vagy miután a drafton keresztül nem jutott be rövid időtartamú szerződést ajánlottak neki)

Ezt követően egyes statisztikák szélsőértékeit is megnéztük, összevetve a játékosok fizetéseivel, és azt viszgáljuk, hogy vannak-e kiugró értékek. (Például bizonyos statisztika alapján top játékos rendkívül alacsony fizetéssel és fordítva)


```{r}
nba[which(nba$RPM %in% head(sort(nba$RPM,decreasing = T),10)),c("player_name","RPM","SALARY_MILLIONS")] %>% .[order(-rank(RPM))]

nba[which(nba$RPM %in% head(sort(nba$RPM,decreasing = F),10)),c("player_name","RPM","SALARY_MILLIONS")] %>% .[order(rank(RPM))]
```

A legjobb RPM mutatóval rendelkező játékosok közül egyértelműen kiemelkedik Nikola Jokic és Rudy Gobert nevét, akik fizetése jóval elmaradt a liga átlagfizetésétől is. Jelenlegi fizetésük: Nikola Jokic: 25.47 millió $ ; Rudy Gobert: 22.74 millió $.

A legrosszabb RPM mutatóval rendelkező játékosok közül egyedül Brandon Knightnak volt átlag feletti fizetése, azonban jelenlegi fizetése 15.6 millió $. (2015-ben 5év, 70 millió szerződést kötött)

```{r}
nba[which(nba$WINS_RPM %in% head(sort(nba$WINS_RPM,decreasing = T),10)),c("player_name","WINS_RPM","SALARY_MILLIONS")]%>% .[order(-rank(WINS_RPM))]

nba[which(nba$WINS_RPM %in% head(sort(nba$WINS_RPM,decreasing = F),10)),c("player_name","WINS_RPM","SALARY_MILLIONS")]%>% .[order(rank(WINS_RPM))]
```

A győzelem esetén elért Real Plus Minus mutató esetén legjobban teljesítők nagyrészt ugyanazok, akiket az előzőekben is láthattunk.
A legrosszabbul teljesítők között megjelent Brandon Ingram, akit idő közben eltradelt a Los Angeles Lakers New Orleansba, jelenleg is ugyanabban a szerződésben van, idei fizetése körülbelül 7.62 millió $. Átlag feletti fizetéssel rendelkezett továbbá Jordan Clarkson, illetve Aaron Affalo, közülük Affalo már visszavonult, Clarkson jelenleg ugyanabban a szerződésben van, idei fizetése kb. 13.5 millió $.


```{r}
nba[which(nba$`USG%` %in% head(sort(nba$`USG%`,decreasing = T),10)),c("player_name","USG%","SALARY_MILLIONS")]%>% .[order(-rank(`USG%`))]
```
Látható, hogy alapvetően a magas fizetésű sztár játékosok usage százaléka a legmagasabb. 2 játékos fizetése van jóval elmaradva a lista többi tagjától.
Joel Embiid a 2016-17-es szezonban még rookie szerződését töltötte ki,jelenlegi éves fizetése kb. 27.5 millió $.
Isaiah Thomas a 2016-17-es szezon rájátszásában sérülést szenvedett, melyből nem tudott 100 százalékosan visszatérni, azóta többször csapatot is váltott, jelenlegi fizetése 2.3 millió $.



```{r}
nba[which(nba$`TS%` %in% head(sort(nba$`TS%`,decreasing = T),10)),c("player_name","TS%","SALARY_MILLIONS","MPG")]%>% .[order(-rank(`TS%`))]

nba[which(nba$`TS%` %in% head(sort(nba$`TS%`,decreasing = F),10)),c("player_name","TS%","SALARY_MILLIONS","MPG")]%>% .[order(rank(`TS%`))]

nba[which(nba$`EFG%` %in% head(sort(nba$`EFG%`,decreasing = T),10)),c("player_name","EFG%","SALARY_MILLIONS","MPG")]%>% .[order(-rank(`EFG%`))]

nba[which(nba$`EFG%` %in% head(sort(nba$`EFG%`,decreasing = F),10)),c("player_name","EFG%","SALARY_MILLIONS","MPG")]%>% .[order(rank(`EFG%`))]

```

Mind a True Shooting, mind az effective field goal % esetén nagyrészt a cserejátékosok tölltik ki a szélső értékekeket (alacsony MPG statisztika (minutes per game)). Ennek ellenére itt is láthatunk kiemelkedő eredményeket, ilyen például true shooting esetén Kevin Durant vagy a korábban említett Rudy Gobert a pozitív irányba, illetve Justise Winslow a negatív irányba, aki a gyenge statisztika ellenére is majd 35 percet átlagolt a szezonban.
Effective Field Goal % esetén pozitív irányba Rudy Gobert, Dwight Howard (mindketten centerek), illetve Kyle Korver emelhető ki, negatív irányba pedig itt is Justise Winslow.

#### Ábrák

```{r}
ggplot(nba)+geom_histogram(aes(x=SALARY_MILLIONS))+facet_wrap(~POSITION)+labs(title="Játékosok fizetéseinek eloszlása pozíció szerint",x="Éves fizetés (millió $)")
```

A fizetések pozíció alapú szétbontása esetén nem vártunk számottevő különbséget, mely az ábra alapján beigazolódni látszik. Minden pozíció esetén megfigyelhető a balra csúcsos, jobbra nyújtott eloszlás.

```{r}
ggplot(na.omit(nba),aes(x=draft_number,y=SALARY_MILLIONS))+geom_point()+geom_smooth(method="lm",se=F,formula="y~x+I(x^2)+I(x^3)")+labs(x="Draft pozíció",y="Fizetés (millió $)")
```

Látható, hogy alapvetően a kedvező helyen draftolt játékosok fizetései a magasabbak, azonban a rosszabb helyen draftoltak esetén is láthatunk kiemelkedő, 20 millió $ feletti fizetésű játékosokat.
Megjegyzés: az ábra bal alsó felén látható eloszlás a frissen draftolt játékosok fizetéseit mutatja, ezért ennyire szabályos a pontok eloszlása ebben a részben. (a draftolt játékosok rookie szerződései pontosan meg vannak határozva minden évben)

```{r}
ggplot(nba,aes(x=AGE,y=SALARY_MILLIONS))+geom_point()+geom_smooth(method = "lm",formula = "y~x+I(x^2)",se=F)+geom_jitter(width = 0.3)+scale_x_continuous(breaks = c(19:40))+scale_y_continuous(breaks = c(seq(0,max(nba$SALARY_MILLIONS),2)))+labs(title = "Az életkor és a fizetések kapcsolata",x="Életkor",y="Fizetés (millió $)")
```

Az ábrán jól látszik, hogy a játékosok fizetései egy bizonyos életkorig nőnek (körülbelül 32 éves korig), majd ezt követően monoton csökkennek. Ez alapvetően a primetime kifejezéssel magyarázható, azaz hogy a játékosok mikor élik a fénykorukat a ligában. Fontos megjegyzeni azonban, hogy ez az életkor nem 32 évnél van, hanem korábban, viszont a fénykorukban lévő játékosok több éves fizetési szerződésük ebben az életkorban érik el a maximumot. Az is jól látszik továbbá, hogy 22 éves korig a játékosok fizetése jóval homogénebb, ennek oka a már korábban említett rookie szerződés.

```{r}
nba[is.na(draft_number), draft_number:=100] 
nba$draft_numbercat<-cut(nba$draft_number,breaks = c(0,14,30,60,Inf), labels = c("lottery pick","middle class","second round","undrafted"))

ggplot(nba, aes(x=RPM))+geom_histogram()+facet_wrap(~draft_numbercat)+labs(title = "Real Plus Minus eloszlása a draft csoport szerint")+scale_y_continuous(breaks = scales::pretty_breaks())
```

Legjobban talán a le nem draftolt játékosoknál látszik, hogy a lottery pickekhez képest mennyivel balra van tolódva a Real Plus Minus eloszlása, ebben a kategóriában alig van olyan egyén, aki pozitív statisztikával rendelkezik. 


### Principal Component Analysis


```{r}
nba_pcaclust<-nba[,c("player_name","TS%","AGE","RPM","WINS_RPM","SALARY_MILLIONS","ALLSTAR","SUMRTG","draft_numbercat","HIGHSALARY")]
nba_pcaclust[,draft_numbercat:=as.numeric(draft_numbercat)]
pca_output <- prcomp(nba_pcaclust[,-c("player_name","HIGHSALARY")],scale = TRUE)
cbind(as.matrix(pca_output$center),as.matrix(pca_output$scale))
```

Ezt követően bizonyos változók segítségével Principal Component Analysist végeztünk. Az táblázatban az output átlagai illetve szórásai láthatók. 

```{r}
biplot(pca_output, scale = 0)
nba_pcaclust[c(3,72,146,186),]
```
Majd egy biploton megjelenítettük, hogy az első két principal component melyik változót milyen hangsúllyal veszi, majd a szemre kiemelkedő egyének sorszámát véve megnéztük, hogy pontosan melyik játékosokról van szó, és ők milyen statisztikákkal rendelkeznek.
Lebron James, aki a legmagasabb fizetéssel rendelkező játékos, illetve kiemelkedő RPM mutatóval rendelkezett, valamint all star játékos, így nem véletlen, hogy az ábra jobb oldalán helyezkedik el kiemelkedően.
Aaron Harrison illetve John Lucas III, akik gyenge statisztikákkal rendelkeznek, továbbá le nem draftolt játékosok. 
valamint Demetrius Jackson, aki  TS% illetve SUMRTG statisztikája miatt emelkedik ki a mezőnyből.

### K-means Cluster

```{r}
set.seed(5)

km_output<-kmeans(nba_pcaclust[,-c("player_name","HIGHSALARY","SALARY_MILLIONS")],centers = 4,nstart = 100)
ggplot(nba_pcaclust,aes(x=RPM,y=`TS%`))+geom_point(colour=km_output$cluster)
cluster<-km_output$cluster
my_dt<-data.table(nba_pcaclust,cluster)
my_dt[,clustered_best:=0] %>% .[player_name %in%my_dt[cluster==2,][[1]],clustered_best:=1]
```

Ezt követően K-means klaszterezést végeztünk, ahol 4 csoportba akartuk osztani a játékosokat, hogy később össze tudjuk vetni a klaszterezés alapján legjobbnak titulált játékosokat az általunk magas fizetésűnek titulált játékosokkal. (Magas fizetésű az a játékos, aki a felső negyedben helyezkedik el az éves fizetéseket tekintve.)
Az összes változót figyelembe véve természetesen nem tudtunk ábrázolni, így a Real Plus Minus, illetve a True Shooting % függvényében ábrázoltuk. Az általunk legjobbnak vélt játékosok a piros színnel jelölt klaszterba tartoznak.

```{r}
a<-sum(my_dt$HIGHSALARY==1&my_dt$clustered_best==1)
b<-sum(my_dt$HIGHSALARY==0&my_dt$clustered_best==1)
c<-sum(my_dt$HIGHSALARY==1&my_dt$clustered_best==0)
d<-sum(my_dt$HIGHSALARY==0&my_dt$clustered_best==0)
clustmat<-matrix(data = c(a,b,c,d),nrow = 2,ncol = 2)
rownames(clustmat)<-c("HIGHSAL1","HIGHSAL0")
colnames(clustmat)<-c("clustbest1","clustbest0")
clustmat
```

Érdekes eredményre jutottunk. Az elemzésünk alapján a magas fizetésű játékosok kevesebb, mint fele tartozik a legjobb statisztikákkal rendelkező klaszterba, valamint 28 olyan játékos van, akik a legjobb klaszterba tartoznak, azonban nem magas a fizetésük.

A legjobb klaszterba tartozó, magas fizetéssel rendelkező játékosok nevei és a klaszteranalízis során használt statisztikáik a következők:

(draft_numbercat változót szívesen bent hagytuk volna, de új sorba teszi annak ellnére, hogy lenne még helye)

```{r}
my_dt[HIGHSALARY==1 & clustered_best==1,-c("SALARY_MILLIONS","HIGHSALARY","cluster","clustered_best","draft_numbercat")]
```
